臺灣高等法院刑事裁定
109年度抗字第1626號
抗  告  人
即  受刑人  徐潤興



上列抗告人因違反毒品危害防制條例案件，對於檢察官執行之指
揮聲明異議，不服臺灣新竹地方法院中華民國109年8月24日所為
之裁定（109年度聲字第918號），提起抗告，本院裁定如下：
    主  文
抗告駁回。
    理  由
一、原裁定意旨略以：
（一）抗告人即受刑人徐潤興前分別於民國100年8月31日、100
      年11月14日經臺灣桃園地方檢察署（下稱桃園地檢署）、
      臺灣新竹地方檢察署（下稱新竹地檢署）發布通緝，迄10
      2年2月22日、102年2月27日始經緝獲而辦理撤銷通緝等情
      ，有本院被告前案紀錄表等在卷可稽。惟本件原審以100
      年度聲字第1372號裁定沒入保證金時，受刑人已另案通緝
      中，該裁定僅送達受刑人之住所即戶籍址及居所址，並未
      為公示送達，是該沒保裁定因未合法送達而尚未確定，從
      而，新竹地檢署檢察官在該裁定尚未確定之情況下，逕以
      100年度執他字第1508號執行命令沒入受刑人繳納之保證
      金新臺幣（下同）2萬元，難認適法，應撤銷之。
（二）受刑人另所執臺灣桃園地方法院100年度審訴字第1965號
      沒入保證金之裁定，因非臺灣新竹地方法院所為裁判，自
      應由受刑人另向諭知該裁判之法院即臺灣桃園地方法院聲
      明異議，始為合法，其誤向原審聲明異議，自非合法，應
      予駁回。
（三）至受刑人主張其雖曾逃匿，但經緝獲歸案，不得對其裁定
      沒入保證金，請求發還保證金云云。因檢察官係依據上開
      原審所為之沒保裁定執行沒入保證金，受刑人如要取回保
      證金，應待其日後收受送達原審之沒保裁定，於法定救濟
      期間內循抗告程序處理，此部分請求在本案並非有據，亦
      應駁回等語。
二、本件抗告意旨略以：原裁定既已將檢察官之執行命令撤銷，
    新竹地檢署之執行命令即不合法，受刑人於收受裁定後五日
    內抗告，聲請發還該原被違法沒入之保證金云云。
三、按受刑人或其法定代理人或配偶以檢察官執行之指揮為不當
    者，得向諭知該裁判之法院聲明異議，刑事訴訟法第484條
    定有明文。所謂諭知該裁判之法院，係指對被告之有罪判決
    ，於主文內宣示主刑、從刑之法院而言。所稱「檢察官執行
    之指揮不當」，係指檢察官有積極執行指揮之違法及其執行
    方法有不當等情形而言，即受刑人聲明異議之客體，應以檢
    察官執行之指揮為限。倘受刑人並非針對檢察官執行之指揮
    認有不當，其所為聲明異議於程序上已難謂適法，法院自應
    以裁定駁回其異議（最高法院102年度台抗字第404號裁定意
    旨參照）。準此，刑事訴訟法第484條之聲明異議之客體，
    其範疇應以檢察官執行之指揮為限，如對法院所為之判決或
    裁定不服者，則應循上訴或抗告之程序尋求救濟。若判決業
    經確定，則應另行依再審或非常上訴之程序加以救濟，非得
    以聲明異議方式為之（最高法院105年度台抗字第531號裁定
    意旨參照）。
四、經查：
（一）受刑人因違反毒品危害防制條例案件，經新竹地檢署檢察
      官指定保證金額二萬元，出具現金保證後，將受刑人釋放
      。嗣因受刑人逃匿，經原審法院於100年11月25日以100年
      度聲字第1372號裁定將具保人即受刑人繳納之保證金二萬
      元沒入，該裁定原經認於100年12月9日確定等情，有原審
      法院100年度聲字第1372號刑事裁定、本院被告前案紀錄
      表等在卷可稽（見原審卷第57頁，本院卷第27頁）。
（二）受刑人嗣以其雖曾於該案件之審判中逃匿，但已經緝獲歸
      案，且原沒保裁定未經合法送達而尚未確定，檢察官據以
      執行沒入保證金之處分不合法為由，向原審法院聲請返還
      保證金，並經原審法院撤銷檢察官沒保之執行命令。則該
      100年之沒保執行命令既經撤銷，受刑人即可待本裁定確
      定後，向新竹地檢署檢察官聲請發還其繳納之保證金，蓋
      本件檢察官係依據前開原審法院100年之沒保裁定及檢察
      官據此作成之處分（新竹地檢署檢察官100年度執他字第1
      508號執行命令）沒入受刑人之保證金，該執行命令經撤
      銷後，仍須待受刑人向新竹地檢署檢察官聲請發還，非本
      院可依職權裁定發還。至若新竹地檢署檢察官仍認應沒入
      保證金而拒不發還，受刑人可針對該執行指揮另行聲明異
      議，是受刑人逕向本院聲請發還系爭保證金，於法已有未
      合。
（三）抗告意旨稱依原裁定意旨於收受裁定後五日內抗告，聲請
      准發還原違法沒入之保證金云云，惟檢察官係依原沒保裁
      定即原審法院100年度聲字第1372號裁定沒入系爭保證金
      ，而非依本件原審裁定即109年度聲字第918號裁定沒入，
      已如前述，是受刑人如對沒入保證金之裁定不服，其應提
      出抗告之裁定為原審法院100年度聲字第1372號，而非本
      件原裁定，抗告意旨所認，容有誤會。
（四）綜上所述，原審認檢察官執行指揮不當而撤銷原沒保執行
      命令，並駁回受刑人請求發還保證金部分之聲明異議，尚
      稱妥適；抗告意旨聲請發還原遭違法沒入之保證金，係對
      錯誤之裁定進行救濟，並無理由，其抗告應予駁回。
據上論斷，應依刑事訴訟法第412條，裁定如主文。
中　　華　　民　　國　　109 　年　　10　　月　　30　　日
                  刑事第二十庭  審判長法　官  王復生
                                      法　官  張紹省
                                      法　官  遲中慧
以上正本證明與原本無異。
如不服本裁定，應於收受送達後五日內向本院提出抗告狀。
                                      書記官  鄭巧青
中　　華　　民　　國　　109 　年　　10　　月　　30　　日